臺灣高雄地方法院刑事判決　　　　　　 100年度訴字第1100號
公　訴　人　臺灣高雄地方法院檢察署檢察官
被　　　告　朱文輝
上列被告因違反毒品危害防制條例案件，經檢察官提起公訴（10
0 年度偵字第19408 號），本院判決如下：
    主  文
朱文輝施用第一級毒品，累犯，處有期徒刑拾月，扣案之海洛因
貳包（驗後淨重分別為零點零壹肆公克、零點零壹參公克，及含
海洛因之包裝袋貳個），均沒收銷燬之；又施用第二級毒品，累
犯，處有期徒刑伍月。應執行有期徒刑壹年貳月，扣案之海洛因
貳包（驗後淨重分別為零點零壹肆公克、零點零壹參公克，及含
海洛因之包裝袋貳個），均沒收銷燬之。
被訴持有第一級毒品部分，無罪。
    事  實
一、朱文輝前因施用毒品案件，經本院裁定送觀察勒戒後，認有
    繼續施用毒品之傾向，經本院以民國92年度毒聲字第847 號
    裁定令入戒治處所施以強制戒治，嗣經本院以92年度毒聲字
    第6168號裁定停止強制戒治，於92年12月1 日釋放出所，於
    93年2 月8 日期滿，視為執行完畢，並由臺灣高雄地方法院
    檢察署檢察官於93年2 月20日，以93年度戒毒偵字第109 號
    為不起訴處分確定。又於前揭強制戒治視為執行完畢釋放後
    5 年內之97年11月31日某時，因施用毒品犯行，經本院以98
    年度審訴字第867 號判決判處有期徒刑9 月確定，於99年5
    月19日縮刑期滿執行完畢。詎其仍不知警惕，明知海洛因及
    甲基安非他命，分別係毒品危害防制條例第2 條第2 項第1
    款、第2 款所列之第一級及第二級毒品，未經許可，不得持
    有、施用，竟基於施用施用第一級毒品海洛因之犯意，於10
    0 年3 月15日上午8 時30分許，在高雄市左營區○○○路上
    之華宮賓館內，以將海洛因置入針筒加水稀釋後，以針筒注
    射血管之方式，施用第一級毒品海洛因1 次。另基於施用第
    二級毒品甲基安非他命之犯意，於同（15）日晚間某時，在
    高雄市○○區○○路177 之2 號住處，以將甲基安非他命置
    入玻璃球點火燒烤，待產生煙霧後，吸食煙霧之方式，施用
    第二級毒品甲基安非他命1 次。嗣於100 年3 月16日上午9
    時20分許，在高雄市○○區○○路177 號住處前，為警查獲
    ，並扣得海洛因2 包（驗後淨重為0.014 公克、0.013 公克
    及內含與海洛因難以析離，應一併視為毒品之包裝袋2 個）
    ，經得其同意採集尿液送驗，檢驗結果呈嗎啡及甲基安非他
    命陽性反應，而知上情。
二、案經高雄市政府警察局楠梓分局移送臺灣高雄地方法院檢察
    署檢察官偵查起訴。
    理  由
壹、證據能力部分：
    按被告以外之人於審判外之言詞或書面陳述，除法律有規定
    者外，不得作為證據。又被告以外之人於審判外之陳述，雖
    不符前4 條之規定，而經當事人於審判程序同意作為證據，
    法院審酌該言詞陳述或書面陳述作成時之情況，認為適當者
    ，亦得為證據。當事人、代理人或辯護人於法院調查證據時
    ，知有第159 條第1 項不得為證據之情形，而未於言詞辯論
    終結前聲明異議者，視為有前項之同意，刑事訴訟法第159
    條第1 項、第159 條之5 第1 項、第2 項分別定有明文。查
    本案認定事實所引用之後述卷證資料，除原已符同法第159
    條之1 至第159 條之4 規定、及法律另有規定等傳聞法則例
    外規定，而得作為證據外，其餘卷證資料，並無證據證明係
    公務員違背法定程序所取得，而檢察官、被告於本院審理時
    ，均不爭執其證據能力，且本院審酌前揭陳述作成時之情況
    ，並無違法取證之瑕疵，亦認以之作為證據為適當，是本件
    有關被告以外之人於審判外之言詞或書面陳述等供述證據，
    依前揭法條意旨，自均得為證據。
貳、有罪判決部分：
一、上開事實，業據被告朱文輝於警詢、偵訊及本院審理時坦承
    不諱（見偵卷第4 、41頁、審訴字卷第25頁、訴字卷第17頁
    ）。且經警採集其尿液送高雄市立凱旋醫院檢驗結果，被告
    尿液呈嗎啡及甲基安非他命陽性反應，有高雄市政府警察局
    楠梓分局嫌疑人尿液送驗姓名代碼對照表、高雄市政府警察
    局楠梓分局濫用藥物尿液檢體監管紀錄表、高雄市立凱旋醫
    院濫用藥物尿液檢驗報告附卷可稽（見偵卷第13至16至、28
    頁）。爰審酌：(一)氣相層析質譜儀（GC／MS）乃目前就藥物
    篩檢結果必須進一步確認時最常採用之確認方法，因此在良
    好的操作條件之下，以氣相層析質譜儀作為藥物及其代謝物
    之定性及定量分析，幾乎不會有偽陽性反應產生，業經行政
    院國軍退除役官兵輔導委員會台北榮民總醫院於83年4 月7
    日以（83）北總內字第03059 號函示明確。(二)海洛因係嗎啡
    經化學合成之半人工合成品，毒性倍於嗎啡，其經吸食或施
    打入人體，經新陳代謝作用又分解成嗎啡，故海洛因在進入
    人體後，均以嗎啡型態排於尿液中，故於吸食或施打海洛因
    者尿液中，可檢出嗎啡陽性反應，業經憲兵司令部80年5 月
    7 日以（80）鑑驗字第1746號函示明確。(三)又甲基安非他命
    經口服投與後約百分之70於24小時內自尿中排出，約百分之
    90 於96 小時內自尿中排出，且甲基安非他命成分之檢出與
    其投與方式、投與量、個人體質、採尿時間與檢測儀器之精
    密度等諸多方式有關，因此僅憑尿液中呈甲基安非他命陽性
    反應，並無法確實推算吸食時間距採集時間之長短，惟依上
    述資料推斷，最長不會超過4 日即96小時，亦經行政院衛生
    署藥物食品檢驗局81年2 月8 日81藥檢一字第001156號函示
    明確。從而，被告尿液經以氣相層析質譜儀鑑驗後，結果分
    呈嗎啡及甲基安非他命陽性反應，已如前述，是依前開函示
    意旨，被告自白核與事實相符。
二、按毒品危害防制條例於92年7 月9 日修正公布，自93年1 月
    9 日施行，其中第20條、第23條將施用毒品之刑事處遇程序
    ，區分為「初犯」及「5 年內再犯」、「5 年後再犯」。依
    其立法理由之說明：「初犯」，經觀察、勒戒或強制戒治後
    ，應為不起訴處分或不付審理之裁定；經觀察、勒戒或強制
    戒治執行完畢釋放後，「5 年內再犯」者，因其再犯率甚高
    ，原實施之觀察、勒戒及強制戒治既已無法收其實效，爰依
    法追訴或裁定交付審理。至於經觀察、勒戒或強制戒治執行
    完畢釋放後，「5 年後再犯」者，前所實施之觀察、勒戒或
    強制戒治已足以遮斷其施用毒品之毒癮，為期自新及協助其
    斷除毒癮，仍適用「初犯」規定，先經觀察、勒戒或強制戒
    治之程序。從而依修正後之規定，僅限於「初犯」及「5 年
    後再犯」二種情形，始應先經觀察、勒戒或強制戒治程序。
    倘被告於5 年內已再犯，經依法追訴處罰，縱其第3 次（或
    第3 次以上）再度施用毒品之時間，在初犯經觀察、勒戒或
    強制戒治執行完畢釋放5 年以後，已不合於「5 年後再犯」
    之規定，且因已於「5 年內再犯」，顯見其再犯率甚高，原
    實施觀察、勒戒或強制戒治，已無法收其實效，即應依該條
    例第10條處罰（最高法院95年5 月9 日95年度第7 次刑事庭
    會議決議參照）。查被告前因施用毒品案件，經本院裁定送
    觀察勒戒後，認有繼續施用毒品之傾向，經本院以92年度毒
    聲字第847 號裁定令入戒治處所施以強制戒治，嗣經本院以
    92年度毒聲字第6168號裁定停止強制戒治，於92年12月1 日
    釋放出所，於93年2 月8 日期滿，視為執行完畢，並由臺灣
    高雄地方法院檢察署檢察官於93年2 月20日，以93年度戒毒
    偵字第109 號為不起訴處分確定。又於前揭強制戒治視為執
    行完畢釋放後5 年內，因施用毒品案件，經本院以98年度審
    訴字第867 號判決判處有期徒刑9 月確定之事實，有臺灣高
    等法院被告前案紀錄表在卷可憑。是被告雖係於上開強制戒
    治視為執行完畢釋放5 年後再犯本罪，然其前次所犯本院98
    年度審訴字第867 號施用毒品案件，係在上開強制戒治視為
    執行完畢後5 年內所為，而屬「5 年內再犯」之情形，依最
    高法院上開決議之意旨，被告本件施用海洛因、甲基安非他
    命之犯行，應依法論科。從而，本案事證明確，被告犯行，
    堪予認定。
三、核被告所為，係犯毒品危害防制條例第10條第1 項之施用第
    一級毒品及同條例第10條第2 項之施用第二級毒品罪。被告
    持有第一級、第二級毒品之行為，均已為其後施用之高度行
    為所吸收，均不另論罪。被告所犯上開施用第一級毒品及施
    用第二級毒品罪，犯意各別、行為互殊，應分論併罰。又被
    告曾因如事實欄所示犯行，經法院判決如事實欄所示罪刑確
    定，於99年5 月19日縮刑期滿執行完畢之事實，此有前開前
    案紀錄表可佐，是其5 年以內故意再犯本件有期徒刑以上之
    2 罪，均為累犯，均應依刑法第47條第1 項規定，加重其刑
    。爰審酌被告前經觀察勒戒、強制戒治及有期徒刑執行完畢
    ，猶不思戒除毒癮，顯見其並無堅定戒癮之意志，惟念其行
    為尚未危害他人及其犯後坦承犯行，態度尚稱良可等一切情
    狀，分別量處如主文所示之刑，並依刑法第51條第5 款之規
    定，定其應執行刑，以資警惕。另扣案之海洛因2 包（驗前
    淨重為0.023 公克、0.019 公克，驗後淨重為0.014 公克、
    0.013 公克及內含與海洛因難以析離，應一併視為毒品之包
    裝袋2 個），係查獲之毒品，高雄市立凱旋醫院100 年6 月
    7 日濫用藥物成品檢驗鑑定書在卷可參（見偵卷第29頁），
    是不問屬於犯人與否，依毒品危害防制條例第18條第1 項前
    段規定，諭知沒收銷燬之。至海洛因送驗所致之耗損，因已
    滅失，爰不沒收銷燬之。
參、無罪判決部分：
一、公訴意旨略以：被告朱文輝明知海洛因係毒品危害防制條例
    第2 條第2 項第1 款所列之第一級毒品，未經許可，不得持
    有，竟基於持有第一級毒品之犯意，於100 年3 月13日中午
    12時30分許，在高雄市○○區○○路上，向姓名年籍不詳綽
    號「老仔」之成年男子，以新臺幣（下同）1,000 元之代價
    ，購入第一級毒品海洛因2 包（毛重共計0.5 公克），而非
    法持有之，因認被告涉有毒品危害防制條例第11條第1 項之
    持有第一級毒品罪嫌等語。
二、按犯罪事實應依證據認定之，無證據不得認定犯罪事實；被
    告之自白，非出於強暴、脅迫、利誘、詐欺、疲勞訊問、違
    法羈押或其他不正之方法，且與事實相符者，得為證據；不
    能證明被告犯罪者，應諭知無罪之判決，刑事訴訟法第154
    條第2 項、第156 條第1 項、第301 條第1 項分別定有明文
    。又事實之認定，應憑證據，如未能發現相當證據，或證據
    不足以證明，自不能以推測或擬制之方法，為裁判基礎；且
    認定犯罪事實所憑之證據，雖不以直接證據為限，間接證據
    亦包括在內，然而無論直接證據或間接證據，其為訴訟上之
    證明，須於通常一般之人均不致有所懷疑，而得確信其為真
    實之程度者，始得據為有罪之認定，倘其證明尚未達到此一
    程度，而有合理之懷疑存在而無從使事實審法院得有罪之確
    信時，即應由法院為諭知被告無罪之判決，有最高法院40年
    臺上字第86號判例、76年臺上字第4986號判例可資參照。
三、檢察官認被告朱文輝涉犯前開持有第一級毒品罪嫌，無非以
    被告於警詢、偵查中之自白及扣案之海洛因2 包等為其主要
    論據。訊據被告否認有何持有第一級毒品之犯行，辯稱：扣
    案之海洛因係伊在100 年3 月15日，向綽號「老仔」購買，
    施用後所剩餘之毒品，並非在100 年3 月13日向「老仔」所
    購買。至於伊在警察局之所以會供稱海洛因係於100 年3 月
    13日向「老仔」購買，在偵訊時供稱海洛因係伊胞兄朱萬成
    入監前，交付伊保管，且伊未曾施用該海洛因，係誤認如此
    之說法，才可以獲得交保等語。經查：
  (一)關於扣案海洛因之來源及被告是否業已施用等情，被告於警
    詢中供稱：扣案之海洛因，係伊於100 年3 月13日中午12時
    30 分 許，在高雄市○○區○○路，以1,000 元之代價，向
    綽號「老仔」之男子所購買（見偵卷第4 頁）；於偵查中供
    稱：扣案之海洛因，係伊胞兄朱萬成入監前交予伊保管，伊
    未曾施用過等語（見偵卷第40頁）；於本院審理中則改稱：
    扣案之海洛因，係伊於100 年3 月15日，向「老仔」購入施
    用所剩餘之毒品等語（見審訴字卷第25頁），前後供述已有
    不一。本院審酌：(1)證人朱萬成於本院審理中證稱：伊於10
    0 年3 月間，一直在義大醫院服用美沙冬，當時被告無業，
    都在家裡睡覺，伊等天天見面，伊與被告各過各的生活，不
    知道被告施用毒品的來源，伊於100 年3 月16日進去觀察勒
    戒前，並未交付海洛因給被告保管等語（見訴字卷第29頁）
    ，核與被告前揭偵查中所稱扣案海洛因係證人朱萬成所有等
    語，明顯不符；參以證人朱萬成係被告之胞兄，2 人同居一
    室、日日見面，且證人朱萬成知悉被告染有毒癮，如證人朱
    萬成確有戒毒之決心，則其於入所勒戒前，縱無拉拔被告遠
    離毒害之心，只需將其所持有之海洛因丟棄即可，應無不顧
    兄弟之情，還將毒品交給同有毒癮之被告，誘使被告再陷毒
    海之理，是被告於偵查中供稱：因為朱萬成不想再施用毒品
    ，所以將海洛因交給他保管，伊並未施用該海洛因等語，是
    否屬實，實非無疑。(2)以相同之毒品而言，施用之情節重於
    持有，故施用海洛因之法定刑重於持有海洛因，被告為具有
    施用毒品多次經驗，並因此入監執行之成年人，應無不知之
    理；參以被告僅具國中畢業之學歷（見偵卷第4 頁調查筆錄
    受詢問人欄之記載），非若一般具有法律專業背景之人，理
    解「持有毒品之行為，為其後施用之高度行為所吸收」之法
    理，其為求輕刑或冀圖脫罪，於檢察官訊問其是否施用扣案
    之海洛因此一問題時，一昧否認施用海洛因，尚非悖於常情
    。(3)施用或持有海洛因毒品，均係犯罪行為，施用毒品者，
    為取得毒品，勢必與毒販碰面交易，而多一次交易之機會，
    則多一次遭查獲之風險；參以被告自98年至今，已有3 件施
    用海洛因之案件，經法院判決確定，另尚有2 件（含本案）
    施用海洛因之案件，尚在審理中，有被告之前揭前案紀錄表
    在卷可稽，可見被告沾染施用毒品之惡習，已有一段時日；
    復佐以證人朱萬福於本院審理中證稱：被告於100 年3 月間
    沒有工作，整天在家中睡覺等語（見訴字卷第29頁），可見
    被告於本件案發期間，並無固定之經濟來源，是在被告染有
    海洛因毒癮且無正常收入之情況下，被告應無放著手邊已有
    之海洛因不予施用，甘冒遭查獲之風險，另再花錢購買海洛
    因之必要，是被告於警詢中自白扣案之海洛因係於100  年3
    月13日購買等語，是否與事實相符，亦非無疑。
  (二)至被告於本院審理中，對於其於100 年3 月15日向「老仔」
    購買海洛因之價格、數量及自行分裝之包數部分，前後供述
    不一。然本件被告於警詢中自白係於100 年3 月13日購買海
    洛因，及偵查中自白扣案之海洛因尚未施用等情，是否與事
    實相符，均有疑問，在無其他證據足以佐證前揭自白確與事
    實相符之情況下，亦難以被告於本院審理中之供述反覆，遽
    為其不利之認定。職是，檢察官既未能舉證被告並未施用扣
    案之海洛因，被告上開所辯，尚非不可採信，其於警詢及偵
    查中之自白，既無法證明與事實相符，依上開規定，自不得
    作為證據。此外，復無其他積極證據足資證明被告有此犯行
    ，自亦不能僅以扣案之海洛因，及被告於警詢、偵查中與客
    觀事證上有不符之自白，做為此部分之論罪依據，尚不能認
    被告有此部分之犯行，自應為被告無罪之諭知。
據上論斷，應依刑事訴訟法第299 條第1 項前段、第301 條第1
項前段，毒品危害防制條例第10條、第18條第1 項前段，刑法第
11條、第47條第1 項、第51條第5 款，判決如主文。
本案經檢察官張媛舒到庭執行職務。
中    華    民    國    100     年    11    月  18    日
                  刑事第五庭審判長法  官  李昆南
                                  法  官  陳盈吉
                                  法  官  方錦源
以上正本證明與原本無異。
如不服本判決應於收受判決後10日內向本院提出上訴書狀，並應
敘述具體理由。其未敘述上訴理由者，應於上訴期間屆滿後20日
內向本院補提理由書(均須按他造當事人之人數附繕本)「切勿逕
送上級法院」。
中    華    民    國    100     年    11    月  18    日
                                  書記官  王珮樺
附錄本案論罪之法條：
毒品危害防制條例第10條
施用第一級毒品者，處6 月以上5 年以下有期徒刑。
施用第二級毒品者，處3 年以下有期徒刑。